【裁判字號】    95,訴,913
【裁判日期】    951031
【裁判案由】    侵權行為損害賠償
【裁判全文】
臺灣臺南地方法院民事判決               95年度訴字第913號
原      告  丁○○
訴訟代理人  乙○○
            丙○○
被      告  甲○○
上列當事人間請求侵權行為損害賠償事件，經本院於民國95年10
月17日言詞辯論終結，判決如下：
    主  文
被告應給付原告新台幣參拾貳萬參仟陸佰壹拾參元，及自民國九
十五年六月二十一日起至清償日止，按年息百分之五計算之利息
。
原告其餘之訴駁回。
訴訟費用由被告負擔十分之一，餘由原告負擔。
本判決原告勝訴部分得假執行。但被告如於執行標的物拍定、變
賣前，以新台幣參拾貳萬參仟陸佰壹拾參元為原告預供擔保後，
得免為假執行。
原告其餘假執行聲請駁回。
    事 實 及 理 由
一、原告起訴主張：緣被告甲○○於民國94年6月26日上午9時50
    分許，駕駛車號ZK-8680號自小客車，沿台南縣永康市○○
    路外側快車道北往南方向行駛，於行經該道路485巷口前時
    ，明知在其右側前方有原告丁○○駕駛車號QLV-233號機車
    在同方向機車優先道行駛，原應遵守道路交通安全規則第94
    條第3項之注意義務，且依當時晴天、日間光線充足、視距
    良好、路面平坦無缺陷、無障礙物等情事，竟疏未注意，貿
    然向前行駛，終因閃避不及，其自小客車右前車輪輾在其右
    前方機車優先道行駛，因不明原因摔倒在地上之原告身上並
    予以拖行，致使原告受有骨盆骨折、雙側肱骨骨折併橈神經
    麻痺、左側樂骨骨折併血胸、左足深度撕裂傷併韌帶斷裂骨
    頭外露及全身多處擦傷等之重大傷害，原告亦受有相當之精
    神上損害，然經原告屢次催請被告賠償，被告均無置理，為
    此併爰依民法第184條第1項前段、第193條第1項、第195條
    第1項前段等規定，提起本件訴訟，並聲明求為判決：被告
    應賠償原告新台幣（下同）2,744,746元（包含醫療費
    422,515元、看護費119,100元、工作損失157,680元、原告
    父母租屋照顧費用36,000元、精神慰撫金200萬元等項），
    及自起訴狀繕本送達翌日起至清償日止，按年息百分之五計
    算之利息。
二、被告則以：被告於事故當時，係駕駛車輛於限速50公里之外
    側快車道，路面清楚，車速為30至40公里，一切合於道路交
    通安全規則之規定，而行駛於隔壁車道QLV-233號機車之原
    告自身因不明原因失控摔倒，被告雖依速限駕駛且保持安全
    距離、注意車前狀況，仍不免發生本件事故，蓋原告突發行
    為已顯然超出被告之注意義務，基於信賴原則，被告對原告
    事故之結果自無負過失責任，是台灣省台南區車輛行車事故
    鑑定委員會亦認被告並無肇事責任。又縱認被告應負賠償責
    任，原告請求之醫療費未扣除健保費用，且其醫療用品有部
    分非屬合理必要，至原告病症亦無全日看護以及六個月均無
    法工作之必要，再者原告請求之慰撫金亦屬過高，均應酌減
    等語，資為抗辯，並聲明求為：原告之訴駁回，如受不利判
    決，請准供擔保免予假執行。
三、本件經本院整理及調查證據後，兩造對下列事項均無爭執：
   1、原告原任職於台南市○○路9號茶禪一味東安茶飲門市部
      ，擔任服務人員，時薪90元、每日工作8小時。嗣原告於
      94年6月26日上午9時50分許，騎乘車牌號碼QLV-233號之
      機車前往工作地點，並沿台南縣永康市○○路機車優先道
      北往南方向行駛時，因不明原因摔車倒地，適被告正駕駛
      車牌號碼ZK-8680號自小客車沿同向路段之外側車道行駛
      （位於原告機車左後側），被告即以其自小客車右前輪碾
      在刻正倒地之原告身上並予以拖行，致原告受有骨盆骨折
      、雙側肱骨骨折併橈神經麻痺、左側肋骨骨折併血胸、左
      足深度撕裂傷併韌帶斷裂骨頭外露及全身多處擦傷等傷害
      。
   2、原告受傷後，經送往永康市奇美醫院住院救治，94年6月
      29日因血壓不穩休克現象，轉入加護病房，於94年7月3日
      轉出至一般病房，94年7月1日行雙臂骨內固定、左足清創
      手術，94年7月15日行植皮左足手術治療，直至94 年7月
      31日始行出院，經醫師診斷其仍須復健治療約6個月之時
      程。
   3、被告於事故後，業經台灣台南地方法院檢察署檢察官以95
      年度偵字第819號聲請簡易判決處刑，並經本院以95 年度
      交簡字第330號、95年度交簡上字第84號判決被告因犯過
      失傷害罪，處有期徒刑二月確定。
   4、原告受傷住院後，被告曾給付原告5萬元作為醫療費用補
      貼之用，此外，原告迄今尚未領受強制責任險之理賠或被
      告之其他賠償。
四、茲兩造有爭執者厥為：
   1、被告就原告上開所受傷害之結果，是否負有過失責任？
   2、原告請求損害賠償之數額（包含醫療費用、看護費、工
       作損失、父母租屋費用、精神慰藉金等項），是否合理
       ？
   3、原告就事故之發生是否與有過失，其過失比例負擔應為若
      干？
   4、原告於扣除自被告受領之5萬元賠償金額後，得對被告請
      求之數額究為若干？以下分述之。
五、原告主張其係因被告未注意車前狀況及兩車併行之間隔，並
    隨時採取必要之安全措施之過失行為，導致原告身體遭被告
    汽車碾過並拖行而受傷之結果等情，被告固不否認其汽車右
    前輪有碾過原告身體之事，惟否認其駕駛行為有何過失。本
    院查：
   1、原告於94年6月26日上午9時50分許，騎乘車牌號碼QLV-23
      3號之機車前往工作地點，並沿台南縣永康市○○路機車
      優先道北往南方向行駛時，因不明原因摔車倒地，適被告
      正駕駛車牌號碼ZK-8680號自小客車沿同向路段之外側車
      道行駛（位於原告機車左後側），被告即以其自小客車右
      前輪碾在刻正倒地之原告身上並予以拖行，致原告受有骨
      盆骨折、雙側肱骨骨折併橈神經麻痺、左側肋骨骨折併血
      胸、左足深度撕裂傷併韌帶斷裂骨頭外露及全身多處擦傷
      等傷害等情，已如兩造前揭不爭執事實所述，並有原告提
      出之奇美醫院診斷證明書影本一份為證，復經本院依職權
      調取本院95年度交簡上字第84號刑事卷全卷核閱屬實。而
      被告於警訊時供稱：「丁○○沿中華路機車優先道北向南
      行向直行，突然人車倒地，人體倒臥於外側快車道上，我
      一時閃避不及，雙方繼而發生交通事故而肇事‧‧‧對方
      行駛中華路機車優先道北向南行向直行，位於我座車之右
      前方。約一公尺至二公尺間。」等語（見警訊卷94年6月
      26日調查筆錄），且依警訊卷附之現場事故照片觀之，被
      告駕駛之ZK-8680號自小客車於事故發生之時係斜停於中
      華路北往南行向之外側快車道上（右前輪尚未壓到該車道
      與機車優先道之分道線），至原告駕駛之QLV-233號輕機
      車則以左側車身平整倒臥在機車優先道分道線之左側（亦
      即該機車車身全部倒臥在被告所行駛之外側快車道上），
      依警製之道路交通事故現場圖所示，其機車刮地痕距離機
      車倒臥處長達8.4公尺，另機車倒臥處距離被告自小客車
      事故現場停止處則長約9.4公尺，被告自小客車右後車胎
      煞車痕（呈拋物線狀）亦自機車倒臥處左前方起算，長約
      9.8公尺。是綜觀被告之警訊供述、現場事故兩車停止狀
      態及機車刮地痕、汽車煞車痕等情事，原告原行駛於中華
      路北向南之機車優先道上，因車身向左傾倒，在地面刮出
      8.4公尺之痕跡而停止時，被告之車輛右前輪再從後方碾
      過倒在地上之原告身體時，始開始煞車，並於踩煞車後之
      9.8公尺時車身始完全停住。由是觀之，被告見原告人車
      倒地之際，並未立即煞停，而是試圖左閃，待其左閃幅度
      不足而仍以右前輪碾壓原告身體後，始急忙煞車。換言之
      ，被告見其右前方之原告人車倒地，且倒臥在其行駛之外
      側快車道上，本應立即採取踩煞車之安全措施，以降低損
      害之發生（蓋行駛中之機車如突然倒地，並不致立即停止
      ，其機車之動力仍會將機車往前拖行一段距離），然被告
      捨此不為，事故之初僅企圖迴避而未曾採取煞停措施，顯
      見其未能切實注意兩車併行之間距及隨時採取必要之安全
      措施，則其自有違反道路交通安全規則第94條第3項之注
      意義務。
   2、雖原告於警訊時指陳被告係駕駛騎自小客車自後追撞原告
      駕駛之機車，致其機車因而倒地、人遭汽車拖行，直至路
      人叫喊，被告始下車查看，隨後不知何因，被告又上車踩
      油門，又將原告拖行一小段，始行停車云云。然查，依警
      製之道路交通事故現場圖及現場照片觀之，原告機車受損
      位置係於前車頭及左側車身（均係倒地後之刮擦傷），被
      告汽車則未受任何損害，如原告所述情節為真，理應原告
      機車後側及被告汽車右前側互有擦痕，且被告汽車停放位
      置應與其煞車痕尚有一段間距（即其停車後再開），是原
      告所述與現場遺留之跡證並不相符，益證其機車倒地原因
      與被告之駕駛行為並無干係。惟原告於警訊時自陳：伊尚
      未考領機車駕照等語（見警訊卷94年7月22日調查筆錄）
      ，依法原告本不應駕駛機車，卻逕自騎乘機車並導致本件
      事故之發生，則原告就事故之發生亦有過失。然原告之過
      失行為僅係減輕被告之賠償義務，尚不足以否定原告對被
      告之損害賠償請求權利。
六、按汽車、機車或其他非依軌道行駛之動力車輛，在使用中加
    損害於他人者，駕駛人應賠償因此所生之損害；又不法侵害
    他人之身體或健康者，對於被害人因此喪失或減少勞動能力
    或增加生活上之需要時，應負損害賠償責任；及不法侵害他
    人之身體、健康、名譽、自由、信用、隱私、貞操，或不法
    侵害其他人格法益而情節重大者，被害人雖非財產上之損害
    ，亦得請求賠償相當之金額，民法第191條之2前段、第193
    條、第195條分別定有明文。查被告之駕駛行為未注意車前
    狀況及保持安全距離，與原告騎乘之機車發生交通事故，導
    致原告身體受傷之事實，業如前述。被告之過失行為，顯與
    原告身體所受傷害間有因果關係，自係不法侵害原告之權利
    ，原告依據侵權行為之法律關係，請求被告賠償自屬有據。
    茲就原告請求之損害賠償之項目及金額是否應予准許，分述
    如下：
   1、醫藥費部分：原告主張其於奇美醫院治療期間，計支出醫
      療費用422,515元（含健保費）、醫療用品費用9,451元等
      情，業據其提出奇美醫院出具之醫療收據45張、杏一公司
      出具之收據27張等文件為證。惟按，依保險法第135條準
      用第103條規定，傷害保險之保險人固不得代位行使被保
      險人對於加害人之損害賠償請求權，惟全民健康保險法第
      82條規定：「保險對象因汽車交通事故，經本保險提供醫
      療給付者，本保險之保險人得向強制汽車責任保險之保險
      人代位請求該項給付。」全民健康保險法為保險法之特別
      法，依特別法優於普通法之原則，全民健康保險法第82條
      應優先於保險法第135條、第103條之規定而為適用。從而
      全民健康保險之被保險人因汽車交通事故，經全民健康保
      險提供醫療給付者，全民健康保險之保險人自得向強制汽
      車責任保險之保險人代位請求該項給付。而依強制汽車責
      任保險法第30條規定，於該範圍內，加害人或強制汽車責
      任保險之被保險人之損害賠償責任即因而解免，全民健康
      保險被保險人對於加害人之損害賠償請求權亦因而喪失（
      參照最高法院88年度臺上字第353號判決）。因之，原告
      所支出之醫療費用，由全民健康保險提供之醫療給付部分
      ，喪失損害賠償請求權。嗣經本院向奇美醫院函詢原告實
      際支付之醫療費用後，經該院函覆謂：原告至95年9月份
      因上開傷害至該院治療支出之費用，其住院自付額為76,0
      19元、門診自付額為5,817元等情，有該院95年9月19日（
      95）奇醫字第4234號函在卷可稽，是此，原告請求逾上開
      自付額者，自非屬原告得請求之醫療費用，不應准許；至
      原告請求之醫療用品費用部分，其單據用品列有衛生棉、
      看護墊、水桶、牙刷、保溫壺、骨科便盆、濕紙巾、輪椅
      、棉棒、免洗褲等物，經核與其住院必需品相關，且原告
      受傷（骨盆骨折等）情形及社會地位，核屬相當且必要之
      醫療費用，應予准許。依此，原告此部分得請求之醫療費
      用應為91,287元（76019＋5817＋9451＝91287），逾此部
      分之請求，則屬無據。
   2、看護費用部分：原告主張其因住院請專人看護，期間自94
      年7月4日起至94年9月5日止，計支出看護費用119,100元
      一節，業據其提出看護費收據7紙為證。而被告對原告確
      有支付看護費之情，並無爭執，惟抗辯原告所受傷害並無
      請專人看護必要云云，經查，看護費用為原告增加生活上
      需要及將來維持傷害後健康之必需支出，此部分原告自得
      請求（參照最高法院65年第8次民事庭庭推總會決議）。
      且經本院向原告就醫之奇美醫院函查後，亦經該院函覆原
      告所受傷害確有請專人看護必要，且其看護期需達半年等
      語，有該院前揭函文在卷可參，而原告前揭實際支出之看
      護費尚在原告受傷之半年期間內，則其上開請求，自屬有
      據。
   3、減少勞動能力部分：原告主張其受傷前原在台南市○○路
      9號茶禪一味東安茶飲門市部工作，時薪90元，每日工作8
      小時，則每日薪資720元，然原告因傷住院，且出院後仍
      須復健治療6個月均無法工作，故原告因傷不能工作日數
      為219日，合計減少工作收入達157,680元等情，業據其提
      出工作證明書一份為證，被告對其受傷前之工作薪資並無
      爭執，惟否認原告需長達半年以上之休息始能回復其工作
      能力，然經本院向奇美醫院函查結果，該院答覆稱：原告
      因多處骨折及橈神經受損，比一般傷害需要更久之時間始
      可復原，故原告至少須休養一年始可回復其原有之工作能
      力等語，亦有該院前揭函覆附卷足證，是則原告請求不能
      工作之薪資損失約為7個多月，尚在醫院認可之休養期間
      內，則原告請求該期間之薪資157,680元，應予准許。
   4、原告主張其因受傷需父母照料，故由居住於北部之父母南
      下租屋便利照顧原告，計支出94年7、8月份之租屋費用共
      36,000元（每月租金18,000元），此屬原告因傷增加之支
      出，自得請求被告賠償，並提出宏曆實業有限公司出具之
      統一發票二紙為證。然查，民法侵權行為損害賠償制度所
      欲填補者，乃權利受損害者因他人加害行為所導致之損害
      洞隙，並不包含其他第三人因該加害行為所受之間接損害
      ，是原告父母自行租屋以便照料原告所支出之費用，既非
      原告所支出，且原告該段期間已有專人看護，則是否需另
      由親屬補充看護，實非無疑義，故原告此部分請求，難認
      與其損害填補情節有何關係，自不應准許。
   5、精神慰撫金部分：原告主張其所受傷害，業經健保局認定
      已達重大傷病程度，加以原告女性最重要之生育器官嚴重
      受損，足以影響將來婚姻之幸福，故原告身心遭受極大痛
      苦，爰請求賠償非財產上之損害2,000,000元等情，被告
      則抗辯其請求數額過高等語。按慰撫金數額之認定，除依
      被害人及其家屬所受身體上及精神上痛苦程度及所造成之
      影響二者予以衡量外，尚須斟酌雙方之身分資力與加害之
      程度等情予以核定。查原告因本次車禍，受有骨盆骨折、
      雙側肱骨骨折併橈神經麻痺、左側肋骨骨折併血胸、左足
      深度撕裂傷併韌帶斷裂骨頭外露及全身多處擦傷等傷害，
      已如前述，而原告受傷之際，甫就讀於台南女子技術學院
      夜間部、每月薪資約2萬餘元、未婚，此外並無任何財產
      ；而被告則為已婚，育有二子、無業、且無其他財產等情
      ，有本院所調取兩造之財產歸戶及所得申報資料各一份在
      卷可稽，故本院斟酌兩造年齡、身分、地位、原告所受傷
      害及其他一切情狀，認原告請求精神慰撫金2,000,000元
      ，應予核減為1,500,000元，方屬公允，原告逾此數額之
      請求，為無理由，無從准許。
   6、綜上所述，原告主張之損害額，合計應為1,868,067元。
七、次按損害之發生或擴大，被害人與有過失者，法院得減輕賠
    償金額，或免除之，民法第217條第1項定有明文。經查，原
    告就本件車禍事故有無照駕駛輕機車，且因不明原因失控摔
    倒等之過失，業經認定如上，故原告因有前述之過失，自得
    依上開規定減輕被告之賠償責任。經本院斟酌雙方過失原因
    力之強弱，應認被告就本件車禍之發生，應負百分之20之過
    失責任，原告則應負其餘百分之80之過失責任，並依此標準
    減輕被告賠償責任。因之，原告所能請求被告賠償金額，依
    上開過失責任比例分擔後，被告應賠償原告之金額應為373,
    613元（元以下四捨五入）。
八、末查，被告於事故發生後，已支付原告部分損害金5萬元一
    節，已如前揭兩造不爭執事實所述，則原告請求被告賠償之
    數額，自應扣除上開原告已受部分填補之賠償金。依此，原
    告所能請求賠償金額再扣除50,000元後，原告則能請求被告
    賠償323,613元。
九、從而，原告依據侵權行為之法律關係，請求被告賠償原告
    323,613元，及自起訴狀繕本翌日（即95年6月21日）起至清
    償日，按年利率百分之5計算之利息，洵屬有據，應予准許
    ，逾此部分之請求，則無理由，不應准許。
十、又本件為關於財產權之訴訟，所命給付之金額未逾50萬元之
    所為被告敗訴判決，依民事訴訟法第389條第1項第5款規定
    ，本院應依職權宣告假執行，是原告聲請就勝訴部分供擔保
    為假執行，即無必要；本院並依同法第392條第2項、第3項
    規定，依職權宣告被告得供擔保，免為假執行；另原告敗訴
    部分，假執行聲請失所附麗，應併予駁回。
據上論結，本件原告之訴為一部有理由，一部無理由，依民事訴
訟法第79條、第85條第1項前段、第389條第1項第5款、第392條
第2項、第3項，判決如主文。
中    華    民    國    95    年    10    月    31    日
                  民事第三庭    法  官  林彥君
以上正本係照原本作成
如對本判決上訴，須於判決送達後20日內向本院提出上訴狀
中    華    民    國    95    年    10    月    31    日
                                書記官  張豐榮


司法院資訊處製作；財團法人民間司法改革基金會備份。
